【裁判字號】    95,易,429
【裁判日期】    951031
【裁判案由】    違反毒品危害防制條例
【裁判全文】
臺灣雲林地方法院刑事判決               95年度易字第429號
公  訴  人  臺灣雲林地方法院檢察署檢察官
被      告  乙○○
                    現於臺灣雲林第二監獄執行中
上列被告因違反毒品危害防制條例案件，經檢察官提起公訴（95
年度毒偵字第738號），被告於準備程序進行中就被訴事實為有
罪之陳述，經本院聽取當事人意見後，進行簡式審判程序，判決
如下：
    主  文
乙○○連續施用第二級毒品，累犯，處有期徒刑壹年貳月。扣案
之安非他命吸食器壹支沒收之。
    事  實
一、乙○○前因施用第二級毒品安非他命案件，經臺灣雲林地方
    法院檢察署檢察官聲請強制戒治並提起公訴，由本院於91年
    年3 月19日以90年度易字第709 號判處有期徒刑10月確定，
    並於92年11月17日縮短刑期執行完畢；強制戒治部分則於92
    年2 月14日執行期滿。次又因施用第二級毒品安非他命案件
    ，經本院於94年11月4 日、以94年度易字第464 號判處有期
    徒刑11月確定（現執行中）。詎其仍不知悔改，復基於連續
    施用第二級毒品之概括犯意，自95年4 月中旬某日起至95年
    5月23日下午4時許止，在雲林縣斗南鎮○○里○○鄰○○路70
    號住處，將安非他命置於玻璃球內，用火烤燒吸食其煙之方
    式，連續施用第二級毒品安非他命3 至4 次。嗣因前犯之竊
    盜罪被發布通緝，為警於95年5 月25日下午4 時許，在雲林
    縣斗六市○○路○ 段211 號前緝獲，並自其身上扣得安非他
    命吸食器1 只，經採尿送驗呈「甲基安非他命陽性」反應。
二、案經雲林縣警察局斗六分局報告臺灣雲林地方法院檢察署檢
    察官偵查起訴。
    理  由
一、訊據被告乙○○對上揭犯罪事實坦承不諱，並有其尿液送檢
    真實姓名對照表、詮昕科技股份有限公司濫用藥物尿液檢驗
    報告、臺灣高等法院被告前案記錄表各1 份，在卷可稽，另
    有安非他命吸食器1 只，扣案足憑，被告犯行洵堪認定，應
    依法論科。
二、新舊法比較部分
    查被告等行為後，刑法已於94年2 月2 日修正公布，並於95
    年7 月1 日施行，其中與本案有關者，修正第2 條、第41條
    、第38條、第47條等規定。按行為後法律有變更者，適用行
    為時之法律，但行為後之法律有利於行為人者，適用最有利
    於行為人之法律，現行刑法第2 條第1 項定有明文。此條規
    定乃與刑法第1 條罪刑法定主義契合，而貫徹法律禁止溯及
    既往原則，係規範行為後法律變更所生新舊法律比較適用之
    準據法，是刑法第2 條本身雖經修正，但刑法第2 條既屬適
    用法律之準據法，本身尚無比較新舊法之問題，應一律適用
    裁判時之現行刑法第2 條規定以決定適用之刑罰法律，先予
    辨明。又以本次刑法修正之比較新舊法，應就罪刑有關之共
    犯、未遂犯、想像競合犯、牽連犯、連續犯、結合犯，以及
    累犯加重、自首減輕暨其他法定加減原因（如身分加減）與
    加減例等一切情形，綜其全部罪刑之結果而為比較，最高法
    院95年5 月23日著有95年度第8 次刑庭會議決議可資參照。
    經查：
  1.被告行為後刑法第56條連續犯之規定業已刪除，是於新法修
    正施行後，被告之數犯罪行為，即須分論併罰。此刪除雖非
    犯罪構成要件之變更，但顯已影響行為人刑罰之法律效果，
    自屬法律有變更，依新法第2 條第1 項規定，比較新、舊法
    結果，仍應適用較有利於被告之行為時法律即舊法論以連續
    犯。
  2.被告前因違反毒品危害防制條例案件，經本院判處有期徒刑
    10月確定，並於92年11月17日執行完畢，有臺灣高等法院被
    告前案紀錄表附卷可稽，茲於五年以內再故意犯本件有期徒
    刑以上之罪，不論依修正前之刑法第47條，或修正後之刑法
    第47條第1 項之規定，均構成累犯，亦不生新舊法比較問題
    ，為免法律割裂適用，逕依修正前刑法第47條規定，論以累
    犯加重其刑。
  3.被告行為後刑法第38條第1 項第2 款、第2 項供犯罪所用或
    犯罪預備之物沒收僅作定義修正，使適用更為明確，非法律
    變更，自不生新舊法比較問題，無現行刑法第2 條第1 項之
    適用，且從刑附屬於主刑，除法律有特別規定者外，依主刑
    所適用之法律（最高法院95年度第8 次刑事庭會議決議參照
    ），本件如前所述應適用修正前刑法第56條連續犯之規定，
    則為免法律割裂適用，應依修正前刑法第38條第1 項第2 款
    沒收之。
三、核被告乙○○所為，係犯毒品危害防制條例第10條第2 項施
    用第二級毒品罪，被告持有毒品之低度行為為施用之高度行
    為所吸收，不另論罪。被告多次施用第二級毒品之犯行，時
    間緊接、犯罪構成要件相同，顯係基於概括犯意為之。且其
    犯行均在95年7 月1 日前，依被告行為時即修正前刑法第56
    條應論以連續犯，並加重其刑，倘依修正後刑法則需數罪併
    罰，經比較結果，仍以適用修正前刑法第56條規定對被告較
    為有利，故本件仍依修正前刑法第56條規定，論以連續犯，
    並加重其刑。起訴意旨認應論以包括一罪之集合犯，尚有誤
    會。又被告前因違反毒品危害防制條例案件，經本院判處有
    期徒刑10月確定，並於92年11月17日執行完畢，有臺灣高等
    法院被告前案紀錄表附卷可稽，茲於五年以內再故意犯本件
    有期徒刑以上之罪，為累犯，應依修正前刑法第47條規定，
    遞加重其刑。爰審酌被告多次因施用第二級毒品經強制戒治
    及判處徒刑，仍不能戒除毒癮，其犯罪動機顯然係因身心已
    受毒品控制，及其智識程度、家庭狀況等一切情狀，量處如
    主文所示之刑。
據上論斷，應依刑事訴訟法第273 之1 條第1 項、第299 條第1
項前段，毒品危害防制條例第10條第2 項、刑法第11條前段、第
2 條第1 項前段，修正前刑法第56條，修正前刑法第47條，修正
前刑法第38條第1 項第2 款，判決如主文。
本案經檢察官甲○○到庭執行職務
中    華    民    國    95    年    10    月    31    日
                  刑事第一庭    法  官  楊昱辰
以上正本證明與原本無異。
如不服本判決，應於判決收受後10日內，向本院提出上訴狀（須
附繕本）。
                                書記官  黃秋萍
中    華    民    國    95    年    10    月    31    日
附錄法條
毒品危害防制條例第10條第2項
施用第二級毒品者，處3年以下有期徒刑。


司法院資訊處製作；財團法人民間司法改革基金會備份。
